【裁判字號】    89,交易,222
【裁判日期】    890727
【裁判案由】    過失傷害
【裁判全文】
臺灣臺中地方法院刑事判決                        八十九年度交易字第二二二號
    公  訴  人  臺灣台中地方法院檢察署檢察官
    被      告  乙○○
右列被告因過失傷害案件，經檢察官提起公訴（八十九年度偵字第七二一號），本院
判決如左：
    主    文
乙○○因過失傷害人致重傷，處有期徒刑陸月，如易科罰金，以參佰元折算壹日。緩
刑伍年。
    事    實
一、乙○○於民國（下同）八十八年四月一日上午九時十分許，騎乘車牌號碼ＫＹＪ
    ─六一○號重型機車，沿臺中市○○路，由東南往西北方向行駛，途經西屯路國
    立科學博物館後門之公共場所出入口時，本應注意行近展覽等公共場所出入口時
    ，應減速慢行，作隨時停車之準備，並應注意車前狀況，隨時採取必要之安全措
    施，而依當時天氣晴朗，日間自然光，路面乾燥、無缺陷及無障礙物，視距良好
    ，又無不能注意之情形，詎其能注意，竟疏未注意車前狀況及減速慢行，猶貿然
    以時速五十公里之疾速直行穿越該公共場所出入口，適左前方有行人鍾邱舉松妹
    從國立科學博物館後門步行穿越西屯路欲前往對面植物園之際，乙○○因一時閃
    煞不及，而失控撞及行人鍾邱舉松妹，使鍾邱舉松妹倒地，致鍾邱舉松妹受有頭
    部外傷合併嚴重腦挫傷，已呈植物人狀態之重大難治之重傷害。乙○○則於肇事
    後，在未經有偵查權之機關或公務員發覺為犯嫌前，向到場處理本件車禍之警員
    甲○○自首即陳明其為肇事者及肇事經過，並願接受裁判。
二、案經代行告訴人即鍾邱舉松妹之子丙○○訴請臺灣臺中地方法院檢察署檢察官偵
    查起訴。
    理    由
一、訊據被告乙○○對於前開事實坦承不諱，核與被害人鍾邱舉松妹之子丙○○於偵
    查中指述之情節相符，並有台中市○○○道路交通事故調查報告表乙份及現場暨
    車損照片四張附卷可稽，復經檢察官現場履勘，製有履勘現場筆錄及照片五張在
    卷可考，且被害人鍾邱舉松妹確係因本件車禍受傷，亦有私立中山醫學院附設孫
    中山先生紀念醫院診斷證明書二份在卷可憑。按過失致重傷罪之構成要件，除須
    行為人具有依刑法第十四條所規定之應注意能注意而不注意之行為不法外，尚須
    具備有結果不法之要件，亦即須以行為人之行為為結果發生之原因、結果必須具
    有可避免性、結果以及因果歷程必須客觀可預見。因此若行為人雖違背注意義務
    ，而發生構成要件之該當結果，但如已幾近確定之可能性，可確認行為人縱然符
    合注意義務之要求，保持客觀必要之注意，而構成要件之結果仍會發生，則此結
    果即係客觀不可避免，而無結果不法，行為人即因之不構成過失犯。然查，被告
    行近展覽之公共場所出入口之交岔路口，並未減速慢行，作隨時停車之準備，復
    未注意車前狀況，隨時採取必要之安全措施，自有過失。復按在道路交通事故之
    刑事案件上所謂之「信賴原則」，係指參與交通行為之一方遵守交通法規秩序，
    而得信賴同時參與交通行為之對方或其他人，亦必會遵守交通法規秩序，不致有
    違反交通法規秩序之行為發生，因此，對於對方或其他人因違反交通法規秩序之
    行為所導致之危險結果，即無注意防免之義務，從而得以免負過失責任（最高法
    院八十六年度台上字第二四二六號判決意旨參考），反之，若因自己未能遵守交
    通法令之規定，未盡相當之注意義務，即不得以信賴他方能遵守交通規則為由，
    以免除自己之責任。查本件被告既有上開違反通交法令規定之行為，自無由主張
    信賴原則，以免除其過失。再按行近展覽等公共場所出入口之交岔路口時，應減
    速慢行，作隨時停車之準備；又汽車行駛時，駕駛人應注意車前狀況，並隨時採
    取必要之安全措施，道路交通安全規則第九十三條第一項第四款、第九十四條第
    三項分別定有明文。經查，本件被告於前開時地駕車，本應注意遵守上開規定，
    而肇事地點在台中市○○路國立科學博物館後門之公共場所出入口，依當時天氣
    晴朗，日間自然光，路面乾燥、無缺陷及無障礙物，視距良好，有上開道路交通
    事故調查報告表附卷可查，又無不能注意之情形，詎其能注意，竟疏未注意車前
    狀況及減速慢行，猶貿然以時速五十公里之疾速直行穿越該公共場所出入口，因
    而肇事，致被害人受有如是事實欄所示之重傷害，足見被告自有過失。況本件車
    禍經分別送請臺灣省台中市區車輛行車事故鑑定委員會鑑定及臺灣省車輛行車事
    故覆議鑑定委員會覆議結果，亦均認被告行經上開路段（限速二十五公里），不
    但未減速慢行反以約五十公里之時速超速行駛，致遇有狀況，煞避不及發生肇事
    ，為肇事原因，而被害人無肇事因素，有該鑑定委員會鑑定意見書及該覆議鑑定
    委員會函附卷可考，益證被告確有過失，且其過失行為與被害人受重傷間具有相
    當因過關係。本件事證明確，被告犯行洵堪認定。
二、按刑法第十條第四項第六款所稱其他於身體或健康，有重大不治或難治之傷害，
    係指傷害重大且不能治療或難於治療者而言（最高法院五十四年台上字第一六九
    七號判例意旨參照）。查本件被害人因本件車禍受有頭部外傷合併顱內出血之傷
    害，於手術治療後，現仍呈現植物人狀態，此有上開診斷證明書附卷可考，是被
    害人鍾邱舉松妹所受傷害應屬本款所稱之重傷。核被告所為，係犯刑法第二百八
    十四條第一項後段之過失致重傷害罪。又被告於肇事後，在未經有偵查權之機關
    或公務員發覺為犯嫌前，向到場處理本件車禍之警員甲○○陳明其為肇事者及肇
    事經過，並願接受裁判，已據被告供承在卷，附經證人甲○○到庭結證屬實，核
    與自首要件相符，依法減輕其刑。爰審酌被告肇事後已與被害人家屬以新台幣一
    百五十萬元達成和解分期賠償損害，及其過失程度，被害人所受傷勢非輕與犯罪
    後坦承犯行之態度等一切情狀，量處如主文所示之刑，並諭知易科罰金之折算標
    準。查被告前未曾受有期徒刑以上刑之宣告，有台灣台中地方法院檢察署刑案資
    料查註紀錄表附卷可參，其因過失致犯本案，事後坦承過失犯行，並與被害人家
    屬和解分期賠償損害，經此科刑教訓，當知警惕，應無再犯之虞，本院認其所受
    刑之宣告，以暫不執行為適當，爰依法併予宣告緩刑五年，以促其注意改善。
據上論斷，應依刑事訴訟法第二百九十九條第一項前段，刑法第二百八十四條第一項
後段、第六十二條前段、第四十一條、第七十四條第一款，罰金罰鍰提高標準條例第
一條前段、第二條，判決如主文。
中      華      民      國    八十九    年      七      月    二十七    日
                                    臺灣臺中地方法院交通法庭
                                        法  官  夏  一  
右正本證明與原本無異。
如不服本判決，應於送達後十日內向本院提出上訴狀（須附繕本），上訴於台灣高等
法院台中分院。
                                        書記官
中      華      民      國    八十九    年      七      月    二十八    日
附錄論罪科刑法條
刑法第二百八十四條第一項
因過失傷害人者，處六月以下有期徒刑，拘役或五百元以下罰金，致重傷者，處一年
以下有期徒刑、拘役或五百元以下罰金。


司法院資訊處製作；財團法人民間司法改革基金會備份。
